【裁判字號】    92,交易,175
【裁判日期】    920829
【裁判案由】    過失傷害
【裁判全文】
臺灣高雄地方法院刑事判決                        九十二年度交易字第一七五號
    公  訴  人  臺灣高雄地方法院檢察署檢察官
    被      告  丙○○
右列被告因過失傷害案件，經檢察官提起公訴（九十二年度調偵字第三二三號），本
院判決如左：
    主  文
丙○○因過失傷害人，處有期徒刑參月，如易科罰金，以參佰元折算壹日。
    事  實
一、丙○○考領有普通小型車駕駛執照，於民國九十一年十一月五日十六時十分許，
    駕駛車牌號碼Ｊ８—６６０１號自用小客車，沿高雄縣鳳山市○○○路由西往東
    方向行駛，明知汽車超車時，前行車減速靠邊或以手勢或亮右方向燈表示允讓後
    ，後行車始得超越，超越時應顯示左方向燈並於前車左側保持半公尺以上之間隔
    超過，而依當時客觀情狀天候晴、日間自然光線充足、柏油路面乾燥無缺陷、無
    障礙物，且視距良好，依其智識能力並無不能注意之情事，詎丙○○於途經該道
    路四號對面接近光遠路口時，竟疏未與同向直行在前由甲○○所駕駛之車牌號碼
    ＧＬ２—５８７號重型機車保持安全距離，驟然超車，致甲○○騎乘上開重型機
    車之左手把撞擊其所駕駛自用小客車之右後車門，甲○○因而人車倒地，並受有
    左胸挫傷及左鎖骨骨折等傷害。丙○○於肇事後，對於未發覺之犯罪，主動向巡
    邏至現場之高雄縣政府警察局鳳岡派出所員警周晉煌、余國華坦承駕車肇事，並
    接受裁判。
二、案經丙○○自首及甲○○訴由高雄縣警察局鳳山分局報請臺灣高雄地方法院檢察
    署檢察官偵查起訴。
    理  由
一、訊據被告丙○○承認於右揭時、地，駕駛上開車輛與告訴人甲○○所騎乘之重型
    機車發生擦撞，並致告訴人受傷等情不諱，惟矢口否認有何過失傷害之犯行，辯
    稱：當時我係在等紅綠燈之停止狀態，告訴人之機車原停放於右後方，我見燈號
    轉為綠燈，剛發動車輛時即遭告訴人撞上，我並沒有超車云云。經查：
  （一）被告於警訊中承認事發當時係一部車接著一部車行駛，應該有超越告訴人機
        車等情非虛，核與告訴人指訴：當時我是沿著鳳山市○○○路由西向東方向
        行駛，直行至該道路四號前，適被告駕車自我左後方超車，我機車左手把與
        被告車輛右側車身發生碰撞等語相符，復參諸高雄市政府警察局前鎮分局至
        事故現場處理時所測繪之道路交通事故調查報告表及現場照片所呈，事故路
        段中山南路為市區道路，呈東西向，事故後告訴人所騎乘之機車於岔路口之
        中山南路東向快慢車道分隔線間，頭東尾西，前輪距槽化線二點六公尺，其
        左側東向快車道留有三點六公尺之刮痕，被告之自用小客車停於告訴人機車
        東北方，位於該道路東向快車道上，前輪距分向線零點三公尺，後輪零點四
        公尺等位置形態，再佐以被告與告訴人雙方車輛行向、路線、路況及撞擊點
        為被告自用小客車右後車門與告訴人重型機車左踏板區等相關狀況，足認被
        告於前揭時日駕駛車輛行經上述地點時，告訴人之機車原係行駛於被告車前
        ，而被告在甫超過告訴人之機車後即發生擦撞，則本件交通事故之發生，係
        因被告貿然駕車超越告訴人之機車所致，至為明灼。
  （二）按汽車超車時，須前行車減速靠邊或以手勢或亮右方向燈表示允讓後，後行
        車始得超越，且超越時應顯示左方向燈並於前車左側保持半公尺以上之間隔
        超過，道路交通安全規則第一百零一條第五款定有明文。被告受有基本教育
        ，並考領普通小型車駕駛執照，有駕駛執照影本乙紙存卷供參，對於前揭規
        定自不得諉為不知，且該規定之義務亦為被告應注意並能注意之事項。而肇
        事當時天候晴、日間自然光線充足、柏油路面乾燥無缺陷、無障礙物、視距
        良好，此有道路交通事故調查報告表附卷可查，依被告之智識、能力亦無不
        能注意之情事，詎被告於駕車超越告訴人所騎乘之機車時，竟發生其車體右
        後方與告訴人之機車左踏板區擦撞之情事，顯見被告並未與告訴人騎乘之機
        車保持半公尺以上之間隔，且未注意兩車併行之間隔及採取必要之安全措施
        ，即貿然超越告訴人之機車，致告訴人見狀閃避不及而發生擦撞，被告之駕
        駛行為自有過失甚明。佐以本件車禍事故，經送臺灣省高屏澎車輛行車事故
        鑑定委員會及臺灣省車輛行車事故覆議鑑定委員會鑑定結果，咸認被告駕駛
        自用小客車超越未保持安全間隔為肇事原因，有臺灣省高屏澎車輛行車事故
        鑑定委員會九十二年三月七日高屏澎鑑字第二○四七八號鑑定意見書、臺灣
        省車輛行車事故覆議鑑定委員會九十二年七月二十四日府覆議字第九二一○
        六六六號函各乙份附卷可參。而告訴人因本件車禍受有左胸挫傷及左鎖骨骨
    折之傷害，亦有國軍高雄市總醫院九十一年十一月十四日出具之診斷證明書
        乙紙存卷足憑，是被告之過失行為與告訴人之受傷顯有相當因果關係。
  （三）綜上，被告所辯無非事後卸責之詞，不足採信。本件事證明確，被告過失傷
        害犯行堪予認定。
二、核被告所為，係犯刑法第二百八十四條第一項前段之普通過失傷害罪。被告於肇
    事後，對於未發覺之犯罪，主動向巡邏至現場之高雄縣政府警察局鳳岡派出所員
    警周晉煌、余國華坦承駕車肇事，並接受裁判等情，業經證人即高雄縣政府警察
    局鳳山分局交通隊隊員乙○○到庭結證屬實（本院九十二年八月十九日審判筆錄
    ），應依刑法第六十二條前段減輕其刑。爰審酌被告因一時駕車不慎，肇事致告
    訴人受傷，迄今未與告訴人達成民事和解，賠償告訴人之損失，犯後態度難謂良
    好等一切情狀，量處如主文所示之刑，並諭知如易科罰金之折算標準。
據上論斷，依刑事訴訟法第二百九十九條第一項前段，刑法第二百八十四條第一項前
段、第六十二條前段、第四十一條第一項，罰金罰鍰提高標準條例第一條前段、第二
條，判決如主文。
本案經檢察官郭昭吟到庭執行職務。
中      華      民      國      九十二      年  八    月  二十九    日
                                  臺灣高雄地方法院交通法庭
                                        審判長法官    邱  明  弘
                                              法官    吳  錦  佳
                                              法官    莊  珮  君
右正本證明與原本無異。
如不服本判決，應於判決送達後十日內，向本院提出上訴狀。
                                            書記官    呂  怜  勳
中      華      民      國      九十二      年      八    月  二十九    日
附錄本判決論罪科刑法條：
中華民國刑法第二百八十四條第一項
因過失傷害人者，處六月以下有期徒刑、拘役或五百元以下罰金，致重傷者，處一年
以下有期徒刑、拘役或五百元以下罰金。


司法院資訊處製作；財團法人民間司法改革基金會備份。
